【裁判字號】    91,簡,314
【裁判日期】    920627
【裁判案由】    營業稅
【裁判全文】
臺北高等行政法院判決                              九十一年度簡字第三一四號
    原      告  蘭記股份有限公司
    代  表  人  甲○○
    被      告  財政部臺灣省北區國稅局
    代  表  人  林吉昌（局長）
右當事人間因營業稅事件，原告不服財政部中華民國九十年九月二十八日台財訴字第
０九００００二四二一號訴願決定，提起行政訴訟，本院判決如左：
    主  文
原告之訴駁回。
訴訟費用由原告負擔。
    事  實
一、事實概要：
    原告於申報民國（下同）八十七年九至十月份銷售額時，將八十七年十月份不得
    扣抵之自用小客車進項憑證（號碼RK00000000號）金額新台幣（以下同
    ）八０九、五二四元，稅額四０、四七六元申報扣抵應納營業稅額，違反行為時
    (下同)營業稅法第十九條、第三十五條規定，案經台北縣稅捐稽處查獲，依營業
    稅法第五十一條第五款規定，追繳營業稅四０、四七六元（已繳納），並按漏稅
    額處二倍罰鍰計八０、九００元（計至百元止）。原告對罰鍰處分部分不服，申
    請復查，未獲變更，提起訴願，經遭駁回，遂提起行政訴訟。
二、兩造聲明：
  (一)原告聲明：
    訴願決定及原處分均撤銷。
  (二)被告聲明：
    1.駁回原告之訴。
    2.訴訟費用由原告負擔。
三、兩造之陳述：
  (一)原告主張之理由：
    1.原告因業務項目特殊，所製造之警示燈、警報器均安裝於內政部警政署所採購
      之警用巡邏車上，而後巡邏車將分發至全台灣各分支單位，很多分駐所在偏遠
      山區內，甚至高達玉山山上，山路又小又陡，所以必須選擇馬力足而且要有四
      輪傳動的車輛方可以方便「上山下海」提供售後到各單位維修等服務。當時在
      採購車輛時，分析市場車輛種類有：豐田RX-300雖具備四輪傳動但缺點是沒有
      加力擋，而且車價又貴體型又太大，豐田另一款瑞獅沒有四輪傳動，也沒有加
      力擋，不能完成原告業務所需，喜美CR-V、RAV4是屬休旅專用，沒有加力擋，
      爬山無力，且價格比系爭車輛貴，中華得力卡具有四輪傳動，也具有加力擋，
      但最大缺點是無頭車，引擎在駕駛座下方，駕車者有安全上的顧慮，中華小發
      財車具有四輪傳動，但無加力擋，缺點也是為無頭車，引擎在駕駛座下方，駕
      車者有安全的顧慮，吉普籃歌為越野專用有加力擋，但是價格太貴，缺點是不
      適於高速行駛，所以不選用。原告衡量用途功能，價格比較、安全性、實用性
      ，最重要系爭的車輛具H型大樑設計，是別種車輛所沒有此種功能之設計，在
      崎嶇山路時，輪胎上下振動，H型大樑的結構才算是真正堅固耐用，也是最符合
      原告公司業務所需。例如前往南投縣警察局仁愛鄉翠巒派出所、武界派出所這
      兩個派出所，其道路是又崎嶇又陡陡峭，原告公司為了做服務也別無他種車輛
      可做選擇。
    2.原告公司所購買的車型是可以五人座小客車或二人座小貨車共用，依據財政部
      訴願決定書（第三頁十二行）‧‧‧三、至於「小客車」究應如何認定乙節，
      查道路交通安全規則既有客用車及貨用車等分類，並於行車執照上予以登載，
      是以營業人購買之自用小汽車是否屬上開施行細則所稱「九人座以下乘人小汽
      車」，自應以行車執照上所登載之用途作為認定之依據。原告所購者為「自用
      小客車」，其行車執照上登載之用途已載明。又依道路交通安全規則第一章第
      三條，汽車依其使用性質，分為：一、客車(一)大客車‧‧‧(二)小客車：座位在
      九座以下之客車或座位在二四座以下之幼童專用車，其座位之計算包括駕駛人
      及幼童管理人在內。再查第二條『本規定所用名詞釋義』第二款「客車」：指
      「載乘人客」四輪以上之汽車。若依財政部訴願決定書之認定，系爭車輛豈不
      是只能載人、不可載貨？反之，原告所購之車是「載貨」，不是「載人」，所
      以並未違反營業稅法第十九條第一項第五款之規定  (二)被告主張之理由：
    1.按「營業人左列進項稅額，不得扣抵銷項稅額‧‧‧五、自用乘人小汽車。」
      「本法第十九條第一項第五款所稱自用乘人小汽車，係指非供銷售或提供勞務
      使用之九人座以下乘人小客車。」分別為營業稅法第十九條第一項第五款及營
      業稅法施行細則第二十六條第二項所明定。次按「納稅義務人有虛報進項稅額
      者，除追繳稅款外按所漏稅額處一倍至十倍罰鍰。」為營業稅法第五十一條第
      五款所明定。
    2.原告於申報八十七年九至十月份銷售額時，將八十七年十月不得扣抵之自用小
      客車進項憑證ＲＫ00000000號，金額八０九、五二四元，稅額四０、
      四七六元，申報扣抵應納營業稅額，違反營業稅法第十九條、第三十五條規定
      ，案經被告查獲，此有說明書、補繳稅款繳款書、異常查核清單等證據附案佐
      證，違章事實洵堪認定。又依「自用乘人小汽車」之進項稅額不得扣抵銷項稅
      額，既為營業稅法第十九條第一項所明定，足見立法意旨係以車輛類別作為可
      否扣抵之標準，與其購買後車輛做何用途無涉。依原告所附之汽車執照影本所
      載，其用途為「自用小客車」，供乘人所用，非供載貨使用，縱使原告將之作
      為載貨使用屬實，亦不符合以小客車提供他人使用、收益，以取得代價者之「
      提供勞務使用」之定義。又依財政部八十五年二月七日台財稅第八五一八九四
      二五一號函釋：「虛報進項稅額而於查獲日尚未辦理扣抵或退稅者免罰。」原
      告於申報八十七年九至十月期銷售額與稅額時，已將所購自用小汽車銷售額金
      額八０九、五二四元之進項稅額四０、四七六元列入扣抵當期銷項稅額，該進
      項稅額既實際辦理扣抵，違章事實明確，自應依法處罰。
    理  由
一、本件訴訟中因財政部原委託各直轄市及縣（市）政府所屬稅捐稽徵處代徵之營業
    稅，自九十二年一月一日起，由財政部各地區國稅局自行稽徵，茲由財政部台灣
    省北區國稅局具狀聲明承受訴訟，核無不合，應予准許。
二、按「營業人左列進項稅額，不得扣抵銷項稅額：一、‧‧‧五、自用乘人小汽車
    。」「納稅義務人有下列情形之一者，除追繳稅款外，按所漏稅額處一倍至十倍
    罰鍰：一、‧‧‧五、虛報進項稅額者。」分別為行為時營業稅法第十九條第五
    款、營業稅法第五十一條第五款所明定。次按「本法第十九條第一項第五款所稱
    自用乘人小汽車，係指非供銷售或提供勞務使用之九人座以下乘人小客車。」為
    同法施行細則第二十六條第二項所明定。
三、本件原告於申報八十七年九至十月份銷售額時，將八十七年十月份不得扣抵之自
    用小客車進項憑證（號碼RK00000000號）金額八０九、五二四元，稅額
    四０、四七六元申報扣抵應納營業稅額之事實，有車籍資料、行車執照、台北縣
    營業人銷售額與稅額申報書 (誤載金額八０九、五二０元)及異常查核清單附原
    處分卷可稽。原告雖主張其所購之系爭自用小客車是「載貨」，不是「載人」，
    所以並未違反營業稅法第十九條第一項第五款之規定云云。惟財政部八十六年六
    月二十三日台財稅第八六０三００八五０號函釋：「關於營業人購置乘人小汽車
    ，其進項稅額准否扣抵銷項稅額之疑義乙案，說明二、依營業稅法第十九條第一
    項第五款規定，營業人購買自用乘人小汽車所支付之進項稅額，不得扣抵銷項稅
    額，同法施行細則第二十六條第二項規定，所稱乘人小汽車，係指非供銷售或提
    供勞務使用之九人座以下乘人小客車。上開施行細則所謂『提供勞務使用』，係
    指以小客車提供他人使用、收益，以取得代價者，例如計程車客運業以小客車出
    租載客營業收取報酬，或小客車租賃業以小客車租與他人使用，以獲取租金而言
    。‧‧‧三、至於『小客車』究應如何認定乙節，查道路交通安全規則既有客用
    車及貨用車等分類，並於行車執照上予以登載，是以營業人購買之自用小汽車是
    否屬上開施行細則所稱『九人座以下乘人小汽車』，自應以行車執照上所登載之
    用途作為認定之依據。」此函釋合乎營業稅法立法意旨，應予適用。查本件原告
    所購買者，依行車執照上所登載為「自用小客車」，已如上述，依上開函釋，其
    進項稅額即屬不得扣抵，原告之主張，係誤解法令，不足採信。
四、從而，原處分以原告以不得扣抵之進項稅額申報扣抵銷項稅額，構成虛報進項稅
    額致逃漏稅捐，依營業稅法第五十一條第五款規定，按所漏稅額四０、四七六元
    ，處二倍之罰鍰計八０、九００元（計至百元），並無違法，訴願決定予以維持
    ，亦無不合。原告訴請撤銷，為無理由，應予駁回。
五、據上論結，本件原告之訴為無理由，爰依行政訴訟法第二百三十六條、第九十八
    條第三項前段，判決如主文。
中      華      民      國    九十二    年      六      月    二十七    日
                              臺 北 高 等 行 政 法 院   第 三 庭
                                                      法  官  吳東都
右為正本係照原本作成。
本件以訴訟事件所涉及之法律見解具有原則性者為限，始得於本判決送達後二十日
內向本院提出上訴狀並表明上訴理由，如已於本判決宣示後送達前提起上訴者，應
於判決送達後二十日內補具上訴理由（均按他造人數附繕本），且經最高行政法院
許可後方得上訴。
中      華      民      國    九十二    年      六      月     三十     日
                                                      書記官  李金釵


司法院資訊處製作；財團法人民間司法改革基金會備份。
